臺灣高等法院高雄分院刑事判決
111年度交上訴字第75號
上  訴  人  
即  被  告  鄭詠耀


選任辯護人  魏志勝律師
上列上訴人因過失致死案件，不服臺灣高雄地方法院110年度審
交訴字第200號，中華民國111年4月19日第一審判決（起訴案號
：臺灣高雄地方檢察署110年度偵字第6590號、110年度偵字第21
674號；移送併辦案號：110年偵字第26427號），提起上訴，本
院判決如下：
    主  文
上訴駁回。
鄭詠耀緩刑貳年，並應履行如附表所示之賠償。
    事實及理由
一、本件上訴人即被告鄭詠耀（下稱被告）所犯係非為死刑、無
    期徒刑、最輕本刑為3年以上有期徒刑之罪或高等法院管轄
    之第一審案件，而於審理程序進行中，被告就被訴事實為有
    罪之陳述，經審判長告知簡式審判程序之旨，並聽取當事人
    之意見後，合議庭裁定進行簡式審判程序，是本案之證據調
    查，依刑事訴訟法第273條之2規定，不受同法第159條第1項
    、第161條之2、第161條之3、第163條之1及第164條至第170
    條規定之限制，合先敘明。
二、本案經本院審理結果，認原審以被告犯刑法第276條之過失
    致人於死罪，判處被告有期徒刑10月，其認事、用法及量刑
    均無不當，應予維持，除證據部分增列被告於本院之自白（
    見本院卷第50、86、96頁）外，餘均引用原審判決書記載之
    事實、證據及理由（如附件）。
三、被告上訴意旨略以：原審量刑過重，因為我已經與被害人家
    屬達成調解，請求從輕量刑，並給我緩刑機會等語（見本院
    卷第86、98頁）。　
四、按刑之量定，係實體法賦予法院得依職權裁量之事項，倘其
    所量之刑已以行為人之責任為基礎，依刑法第57條各款所列
    事項，並審酌一切情狀，在法定刑度內酌量科刑，而無偏執
    一端致明顯失出失入情形，亦無違反公平、比例及罪刑相當
    原則，或有裁量權濫用之情形者，即不能任意指摘為違法或
    不當。經查，被告駕駛大貨車疏未注意保持適當間隔即貿然
    超車，致與同車道前方由被害人呂碧香所騎乘之機車發生碰
    撞，被害人因而人車倒地，經送醫不治身亡，被害人並無肇
    事因素，可見被告違反注意義務情節重大，造成被害人死亡
    難以挽回之結果，致其家屬痛失親人難以平復，依本案過失
    情節自不宜量處輕刑，且被告於原審未能與被害人家屬達成
    和解並實際賠償，亦屬不該，雖被告於本院業與被害人家屬
    達成調解，惟賠償金額尚有餘款待分期給付（詳後述），則
    原審量處被告有期徒刑10月，業已依據刑法第57條各項情狀
    詳予斟酌，所為量刑並未逾越法定刑度，且無明顯過輕、過
    重而違背比例原則或公平正義之情形，自無違法不當可言。
    是以，被告上訴指摘原判決量刑過重，尚無理由，應予駁回
    。
五、按凡有審理事實職權之法院，均得依其職權諭知緩刑，第二
    審以判決駁回上訴時，當然得諭知緩刑，無待明文之規定，
    有司法院院字第791號解釋可資參照。查被告前未曾因故意
    犯罪受有期徒刑以上刑之宣告，有臺灣高等法院被告前案紀
    錄表附卷可稽，堪認素行良好，其因一時失慮致罹刑章，惟
    於原審及本院均坦然認罪，並於本院與被害人家屬達成調解
    ，願意賠償被害人家屬220萬元（不含強制汽車責任險及醫
    療費用），並以附表所示方式按期給付，被害人家屬願意原
    諒被告，並請求給予被告附條件之緩刑宣告，被告已依約於
    民國111年11月20日前給付120萬元予被害人家屬，此有本院
    調解筆錄及被告提出之111年11月18日匯款單據在卷可參（
    見本院卷第69至70、105頁），足見被告真誠悔悟之意，堪
    信被告歷此偵、審程序及科刑教訓，當能知所警惕而無再犯
    之虞，是本院認被告所受刑之宣告，以暫不執行為適當；且
    為兼顧被害人家屬之權益，宜以雙方調解所定支付損害賠償
    內容作為緩刑條件，並考量自本案確定後被告全部履行完畢
    所需時間；爰依刑法第74條第1項第2款、第2項第3款規定，
    予以宣告緩刑2年，並命被告應履行如附表所示之賠償，以
    啟自新。又被告若於本案緩刑期間，違反上開所定負擔情節
    重大，足認原宣告之緩刑難收其預期效果，而有執行刑罰之
    必要，依刑法第75條之1第1項第4款規定，得撤銷其緩刑之
    宣告，併此敘明。
據上論斷，應依刑事訴訟法第368條、第273條之1第1項、第373
條，判決如主文。　　
本案經檢察官李明蓉提起公訴及移送併辦，檢察官許月雲到庭執
行職務。
中　　華　　民　　國　　111 　年　　12　　月　　15　　日
                  刑事第一庭    審判長法  官  邱明弘
                                      法  官  黃宗揚
                                      法  官  林書慧
以上正本證明與原本無異。
如不服本判決應於收受本判決後20日內向本院提出上訴書狀，其
未敘述上訴理由者，並得於提起上訴後20日內向本院補提理由書
狀（均須按他造當事人之人數附繕本）「切勿逕送上級法院」。
中　　華　　民　　國　　111 　年　　12　　月　　15　　日
　　　　　　　　　　　　　　　　　　　書記官   林昭吟
◎、附錄本判決論罪科刑法條
《中華民國刑法第276條》
因過失致人於死者，處5年以下有期徒刑、拘役或50萬元以下罰
金。

◎、附表：
本院依刑法第74條第2項第3款規定，命被告應支付被害人家屬之損害賠償（即本院111年度交附民移調字第39號於111年9月28日成立之調解筆錄內容）： 被告鄭詠耀願給付原告劉瑞豪新臺幣（下同）貳佰貳拾萬元（不含強制險及醫療費用），於111年11月20日前給付壹佰貳拾萬元，111年12月20日給付肆拾萬元。餘款陸拾萬元，自112年1月20日起按月於每月20日給付貳萬伍仟元至清償日止，一期不履行，則視為全部到期。【上揭款項應匯入原告指定之帳戶，帳戶資料省略】） 
　　
【附件】

臺灣高雄地方法院刑事判決
110年度審交訴字第200號
公　訴　人　臺灣高雄地方檢察署檢察官
被　　　告　鄭詠耀　
選任辯護人　魏志勝律師
上列被告因過失致死案件，經檢察官提起公訴（110 年度偵字第
6590號、第21674號）及移送併辦（110年度偵字第26427號），
被告於準備程序中就被訴事實為有罪陳述，經告知簡式審判程序
之旨，並聽取檢察官及被告意見後，由本院合議庭裁定由受命法
官獨任依簡式審判程序審理，判決如下：
    主  文
鄭詠耀犯過失致人於死罪，處有期徒刑拾月。
    事  實
一、鄭詠耀考領有大貨車職業駕駛執照，於民國109年12月28日
    上午11時7分許，駕駛車牌號碼000-00大貨車，沿高雄市苓
    雅區大順三路由北往南方向行駛，行經大順三路55號前時，
    本應注意欲超越同一車道之前車時，須先按鳴喇叭二單響或
    變換燈光一次，前行車減速靠邊或以手勢或亮右方向燈表示
    允讓後，後行車始得超越；超越時應顯示左方向燈並於前車
    左側保持半公尺以上之間隔超過，行至安全距離後，再顯示
    右方向燈駛入原行路線，而依當時當時天氣晴、日間自然光
    線、柏油路面乾燥、無缺陷、無障礙物、視距良好，並無不
    能注意之情事，竟疏未注意及此即貿然超車，致與呂碧香騎
    乘之車牌號碼000－000號普通重型機車發生碰撞，呂碧香因
    而人車倒地，雖經緊急送往國軍高雄總醫院急救，仍於110
    年2月3日下午1時20分許死亡。鄭詠耀於肇事後，停留在現
    場，迨警員到場處理時，對於未發覺之犯罪，主動向處理警
    員告知其係駕車肇事者，並接受本院裁判。
二、案經高雄市政府警察局苓雅分局報告及呂正發訴由臺灣高雄
    地方檢察署檢察官偵查起訴。
    理  由
壹、證據能力：
一、本件被告鄭詠耀所犯係死刑、無期徒刑、最輕本刑為3年以
    上有期徒刑以外之罪，其於準備程序中就被訴事實為有罪之
    陳述，經法官告知簡式審判程序之旨，並聽取當事人、辯護
    人之意見後，本院依刑事訴訟法第273條之1第1項之規定，
    裁定進行簡式審判程序。又本件係依前條規定行簡式審判程
    序，其證據調查依同法第273條之2所定原不受審判外陳述排
    除之限制；且當事人、辯護人均對於卷內各項證據亦不爭執
    證據能力，復無事證顯示有何違法取得或類此瑕疵之情，故
    卷內所列各項證據，自均有證據能力，合先敘明。
貳、認定犯罪事實所憑證據：
一、前揭犯罪事實，業據被告鄭詠耀於本院審理時坦承不諱（見
    本院卷第199、221、229頁），且有道路交通事故現場圖、
    道路交通事故調查報告表㈠、㈡-1、道路交通事故談話紀錄表
    、道路交通事故肇事人自首情形紀錄表、現場照片、國軍高
    雄總醫院附設民眾診療服務處診斷證明書、急診病歷摘要、
    高雄地檢署相驗屍體證明書、檢驗報告書暨檢驗照片、法務
    部法醫研究所(110)醫鑑字第1101100272號解剖報告書暨鑑
    定報告書、高雄市政府警察局道路交通事故初步分析研判表
    、高雄市政府交通局車輛行車事故鑑定委員會鑑定意見書（
    案號：00000000）、監視器光碟暨監視器翻拍照片等件在卷
    足憑【見110年度偵字第6590號卷（下稱偵卷）第25、27至5
    4、57、59、61至65、67至70、77、79至81、83、107、114
    至116頁；相字卷第131至143、161至170、73、75頁】，足
    認被告上開任意性自白核與客觀事實相符，堪以採信。
二、按汽車超車時，欲超越同一車道之前車時，須先按鳴喇叭二
    單響或變換燈光一次，不得連續密集按鳴喇叭或變換燈光迫
    使前車允讓；前行車減速靠邊或以手勢或亮右方向燈表示允
    讓後，後行車始得超越。超越時應顯示左方向燈並於前車左
    側保持半公尺以上之間隔超過，行至安全距離後，再顯示右
    方向燈駛入原行路線，道路交通安全規則第101條第1項第3
    款、第5款定有明文。查：被告領有合格之大貨車職業駕駛
    執照，有被告持用之汽車駕駛執照附卷可考（見偵卷第91頁
    ），依其考領有適當駕駛執照之智識及駕駛經驗，其對上開
    規定，不得諉為不知，又如前述之現場客觀狀況，並無不能
    注意之情事，然被告竟未保持適當之間隔即貿然超車，對於
    本件車禍具有過失。參以本件交通事故之肇事因素，經高雄
    市政府交通局車輛行車事故鑑定委員會鑑定結果，亦認：「
    鄭詠耀超車未保持適當之間隔，為肇事原因；呂碧香無肇事
    原因。」，有110年9月9日高雄市政府交通局車輛行車事故
    鑑定委員會鑑定意見書在卷可考（見偵卷第115至116頁），
    與本院前開認定相符，益徵被告就本件交通事故之發生確有
    過失甚明，且呂碧香確因此次車禍而傷重不治死亡，有臺灣
    高雄地方檢察署相驗屍體證明書、檢驗報告書各1份在卷足
    憑，堪認被告之過失行為與呂碧香死亡之結果間，具有相當
    因果關係，綜上所述，本件事證明確，被告犯行洵堪認定，
    應依法論科。
參、論罪科刑：
一、核被告所為，係犯刑法第276 條之過失致死罪。
二、刑之減輕事由：被告肇事後，於未被有偵查犯罪職權之公務
    員發覺前，即主動向據報前來處理車禍之警員當場承認為肇
    事人員等情，有高雄市政府警察局道路交通事故肇事人自首
    情形紀錄表存卷足憑（見偵卷第77頁），認其符合自首之要
    件，而被告對於未發覺之罪承認肇事並接受裁判，減少司法
    資源，爰依刑法第62條前段規定，減輕其刑。
三、量刑：
    爰審酌被告駕車上路，本應謹慎注意遵守交通規則，以維護
    其他用路人之安全，竟未保持安全距離，即貿然超越呂碧香
    所騎乘之機車，造成被害人死亡，此犯罪結果無回復可能，
    令被害人家屬痛失至親，犯罪所生損害甚鉅，且迄今未與被
    害人家屬達成和解，彌補所造成之損害，所為實屬不該；惟
    念其犯後坦承犯行，兼衡其過失情節，暨考量被告自陳之智
    識程度及家庭生活經濟狀況（涉及被告隱私，不予揭露，見
    本院卷第229頁）等一切情狀，量處如主文所示之刑。
據上論斷，依刑事訴訟法第273 條之1 第1 項、第299 條第1 項
項前段，判決如主文。
本案經檢察官李明蓉提起公訴及移送併辦，檢察官呂乾坤到庭執
行職務。
中　　華　　民　　國　　111 　年　　4 　　月　　19　　日
                  刑事第五庭    法　官  施君蓉
以上正本證明與原本無異。
如不服本判決應於收受送達後20日內向本院提出上訴書狀，並應
敘述具體理由；如未敘述上訴理由者，應於上訴期間屆滿後20日
內向本院補提理由書（均須按他造當事人之人數附繕本）「切勿
逕送上級法院」。
因疫情而遲誤不變期間，得向法院聲請回復原狀。
中　　華　　民　　國　　111 　年　　4 　　月　　19　　日
                                書記官  陳建志
附錄本判決論罪科刑法條：
中華民國刑法第276條
因過失致人於死者，處5 年以下有期徒刑、拘役或50萬元以下罰
金。